最高法院民事裁定　　　　　　　　　　111年度台抗字第702號
再 抗告 人　東森電視事業股份有限公司
 
法定代理人　林文淵
再 抗告 人　緯來電視網股份有限公司
 
法定代理人　王　郡
再 抗告 人　大享多媒體有限公司
 

法定代理人　王鈞國
共　　　同
訴訟代理人　范瑞華律師
　　　　　　詹祐維律師
　　　　　　莊友翔律師
上列再抗告人因與全國數位有線電視股份有限公司間聲請定暫時
狀態處分事件，對於中華民國111年5月25日智慧財產及商業法院
裁定（111年度民抗更一字第2號），提起再抗告，本院裁定如下
：
    主  文
原裁定關於駁回再抗告人對於聲請禁止相對人在新北市○○區○
○○○○○○○○○○道○號予相對人之收視戶之抗告，及該訴
訟費用部分廢棄，應由智慧財產及商業法院更為裁定。
其他再抗告駁回。
再抗告訴訟費用，關於駁回其他再抗告部分，由再抗告人負擔。
    理  由
    本件再抗告人向臺灣臺北地方法院（下稱臺北地院）聲請禁
止相對人全國數位有線電視股份有限公司於本案判決確定前，於
新北市新店區、汐止區、淡水區（分稱新店區、汐止區、淡水區
，合稱系爭地區）傳送如原裁定附表所示頻道（下稱系爭頻道）
訊號予相對人之收視戶。經臺北地院以裁定移送智慧財產法院（
民國110年7月1 日改為智慧財產及商業法院，下稱智財法院），
智財法院裁定駁回其聲請（下稱第一審裁定），再抗告人不服，
提起抗告。原法院以：再抗告人主張系爭頻道係再抗告人東森電
視事業股份有限公司、緯來電視網股份有限公司（合稱東森等 2
公司）綜合評估頻道風格、觀眾需要、廣告受眾等諸多因素，就
節目及廣告進行選取編排出各自獨有頻道內容，具備個別性或獨
特性等特質，屬編輯著作，系爭頻道播放其節目畫面會標註節目
名稱等語，並提出抗證7至抗證19 為證，惟上開證物僅為單一畫
面截圖，無法特定為再抗告人所選取及編排，自無從判斷東森等
2 公司是否享有所指編輯著作之著作權，或確定再抗告人大享多
媒體有限公司（下稱大享公司）取得著作權相關授權內容，再抗
告人就其等有編輯著作之著作權乙節，釋明不足。再抗告人雖主
張相對人將在系爭地區開播，系爭頻道訊號隨時可能傳送予相對
人之收視戶，其著作權有受侵害之急迫危險等語，惟相對人目前
於汐止區提供收視戶選擇之「基本組」、「精選組」頻道未包含
系爭頻道，再抗告人提出之其餘證據均無從認定相對人即將於系
爭地區播出系爭頻道，且有線電視系統須依序取得籌設許可證、
工程查驗合格證明、經營許可執照、辦理營運計畫變更後始得開
播，相對人於淡水區及新店區尚未取得經營許可執照，難認其即
將於系爭地區播出系爭頻道，而對系爭頻道之編輯著作之著作權
有發生重大損害、避免急迫危險或其他相類之情事。爰維持第一
審裁定，駁回再抗告人之抗告。
    關於廢棄發回部分（即再抗告人聲請禁止相對人在汐止區傳
送系爭頻道訊號予相對人之收視戶部分）：
按在著作之原件或其已發行之重製物上，或將著作公開發表時，
以通常之方法表示著作人之本名或眾所周知之別名者，推定為該
著作之著作人。著作權法第13條第1項定有明文。查抗證7至抗證
19為系爭頻道之新聞報導、電影、表演及廣告等畫面截圖，右上
角頻道名稱包含「東森」或「緯來」等字（見原法院更一卷㈡第
501至525頁），似表示著作人為東森等2 公司，則依上開規定，
是否不能認再抗告人已釋明東森等2 公司就系爭頻道播送節目享
有編輯著作之著作權？即滋疑義。次依110年3月26日國家通訊傳
播委員會（下稱NCC ）函記載：「按取得經營許可執照之系統經
營者，應依其營運計畫營運，與本會許可之經營地區經營有線廣
播電視服務，而經營地區原則上應以直轄市、縣（市）為最小經
營區域。實務上系統經營者得因營運考量，於許可經營地區之直
轄市、縣（市）所劃分之『區』或區以內之編組『里』等各行政
區域，規劃各行政區域之系統設置時程及預定開播時間，於營運
計畫內載明，並按時完成系統設置及開播」等語（見原法院第一
審卷第122 頁），可知系統經營者得經營有線廣播電視服務之地
區，原則上以直轄市、縣（市）為最小經營區域，亦得以較小之
區或里為劃分，相關規劃均應於營運計畫載明；而相對人先於11
0年12月28日發函向NCC申請頻道規劃及類型變更，表明已向新北
市政府申報該市有線廣播電視111 年度收視費用，擬規劃將原基
本頻道之基本普及組、基本A組、基本B組調整為基本組、精選組
、超值組、全享組共4 組，未限制播放區域（見原法院更一卷㈢
第59頁至61頁）；繼於111年2月24日函請NCC就該公司第2期系統
設置預定開播時間准予備查，表示汐止區域開播營運條件已備齊
，將自同年3月1日起分階段開播等語（見同卷第63至66頁）。嗣
NCC以同年月3日函就系統設置時程及預定開播時間變更部分准予
備查（見同卷第67頁），再於同年4月7日函就營運計畫中「頻道
之規劃及其類型」之變更及申請營運計畫中付費頻道異動分別予
以許可及備查，其中全享組已包含系爭頻道在內（見同卷第77頁
至80頁、第91至95頁），上開函文均未見有排除相對人於汐止區
播送系爭頻道節目之記載，相對人甚至將汐止區列入第2 期系統
設置預定開播期程內，則相對人獲NCC 許可或准予備查後，是否
即得依其營運計畫在汐止區播送系爭頻道節目？參以NCC 發給相
對人之經營許可執照所載經營地區及查驗合格之有線廣播電視系
統之工程範圍均涵蓋汐止區（見本院110年度台抗字第1193 號卷
第81頁、第91至93頁、第95頁、第98頁），相對人另曾於109 年
12月發函通知汐止區公所將進行有線電視纜線舖設作業，其董事
長亦對外表示即將至汐止區開播有線電視節目等語（見臺北地院
卷第43至45頁），倘非虛妄，則再抗告人稱相對人已處於隨時得
於汐止區開播系爭頻道節目之狀態，其權利有受侵害之急迫危險
等語，是否無可採？即非無斟酌之餘地。原法院未遑細究，逕謂
依再抗告人所提證據，尚不足釋明東森等2 公司就系爭頻道節目
有編輯著作之著作權及大享公司取得著作權相關授權，亦難認有
何發生重大損害或避免急迫危險等情事，自無定暫時狀態處分之
必要，因而駁回再抗告人該部分之抗告，不免速斷。再抗告意旨
，指摘原裁定此部分不當，求予廢棄，非無理由。末查再抗告人
係主張東森等2 公司分別為系爭頻道著作財產權人，委由大享公
司與系統業者商議授權費用等語（見臺北地院卷第8 頁），其提
出之基本頻道獨家代理合約書（見原法院更一卷㈡第99至111 頁
）第2條第1項亦記載：「甲方（東森等2 公司）授權乙方（大享
公司）於『授權區域』內獨家銷售『甲方頻道』有線電視播送權
利予『有線電視系統』或其代理商」等語，依其文義，係授權大
享公司銷售系爭頻道之播送權利而非利用其著作之權利，又該合
約書第3條約定之合約期限僅至109年12月31日止，則大享公司現
與相對人間究有何爭執之法律關係，將因相對人播送系爭頻道節
目予收視戶而受有重大損害或急迫危險？尚欠明瞭。案經發回，
宜併予釐清。
    關於駁回再抗告部分（即再抗告人聲請禁止相對人在新店區
、淡水區傳送系爭頻道訊號予相對人之收視戶部分）：
原法院認定有線電視系統須依序取得籌設許可證、工程查驗合格
證明、經營許可執照、辦理營運計畫變更後始得開播，相對人於
淡水區及新店區尚未取得經營許可執照，難認其即將於該二區播
出系爭頻道，因而裁定駁回再抗告人此部分之抗告，於法核無不
合。再抗告意旨，指摘原裁定關此部分適用法規顯有錯誤，聲明
廢棄，非有理由。
    據上論結，本件再抗告為一部有理由、一部無理由。依民事
訴訟法第495條之1第2項、第477條第1項、第478條第2項、第481
條、第449條第1項、第95條、第78條，裁定如主文。
中    華    民    國   111    年    8     月    22    日
                      最高法院民事第二庭
                          審判長法官  高  孟  焄  
                                法官  彭  昭  芬  
                                法官  蘇  芹  英  
                                法官  徐  福  晋  
                                法官  邱  璿  如  
本件正本證明與原本無異
                                      書  記  官  
中    華    民    國   111    年    8     月    26    日